臺灣新北地方法院民事判決
110年度訴字第2441號
原      告  家萬房屋仲介有限公司

法定代理人  徐翠賢  
訴訟代理人  錢裕國律師
            吳約貝律師
被      告  薛碧雯  


            薛諺婕  


上列當事人間請求給付違約金等事件，本院於民國111年5月10日
言詞辯論終結，判決如下：
　　主　　　文
原告之訴及假執行之聲請均駁回。
訴訟費用由原告負擔。
　　事實及理由
一、原告主張：被告委託原告居間出售門牌號碼新北市○○區○○路
    000號3樓房屋及其座落土地之應有部分（下稱系爭不動產）
    ，原告與被告薛諺婕（下逕稱其名）於民國110年8月18日簽
    立專任委託銷售契約書（下稱系爭契約），以委託價格新臺
    幣（下同）1,398萬元，專任委託原告自110年8月18日起至1
    10年11月17日止，仲介銷售系爭不動產。簽署系爭契約時，
    訴外人即原告員工茆佳潔已就系爭契約之內容進行詳細說明
    、解釋，薛諺婕亦已於系爭契約審閱欄明確表示業已行使契
    約審閱權利並親自簽名，可見對系爭契約內容均已瞭繳。嗣
    兩造分別於110年8月18日、同年9月6日簽立委託銷售契約內
    容變更同意書（下分稱A、B同意書），降低委託銷售底價為
    1,320萬元，及將委託銷售期間縮短至110年10月3日止。而
    被告薛碧雯（下逕稱其名，並與薛諺婕合稱為被告）既在B
    同意書上簽名，可見被告2人均為系爭契約之相對人。而原
    告於變更後之委託銷售期間內，尋得訴外人李樹同意以1,32
    0萬元承購系爭不動產，李樹遂與原告於110年9月29日簽立
    買賣議價委託書並交付定金10萬元，原告旋通知被告依系爭
    契約第6條第8項約定簽立要約書或議價委託書等相關契約，
    詎遭被告拒絕，經原告於110年9月29日寄發存證信函催告後
    ，仍置之不理，依系爭契約第11條第1項第3款約定，視為原
    告已完成仲介義務，被告應支付原告以委託銷售總價6％計算
    之違約金即83萬8,800元【計算式：1,398萬元×6％＝83萬8,80
    0元】。被告雖辯稱原告未提供契約審閱期間，然被告從未
    向原告表明有任何不了解系爭契約內容之意，況系爭契約文
    字淺顯，被告先前亦有出售不動產之經驗，足認被告已確實
    知悉系爭契約之內容，事後主張原告未給予合理審閱期間，
    自無理由，是爰依系爭契約第11條第1項第3款、第6條第8項
    約定，提起本件訴訟等語，並聲明：㈠被告應給付原告83萬8
    ,800元，及自起訴狀繕本送達翌日起至清償日止，按週年利
    率5%計算之利息；㈡願供擔保請准宣告假執行。
二、被告則以：兩造原先素不相識，於110年8月18日第一次見面
    當天即簽立系爭契約，原告並未提供3天之契約審閱期間，
    被告未詳細閱讀系爭契約，茆佳潔未曾向被告說明涉及雙方
    重要權利義務事項等合約內容，亦未提及有系爭契約違約之
    處罰，被告並不了解終止合約就是違約，亦不了解違約的罰
    則這麼重，且簽約後原告不斷希望能再減價，跟原先系爭契
    約約定都不一樣，被告沒有同意原告減價的請求，李樹是在
    銷售期間到期前一兩天才出現，無法確認李樹此人確實存在
    ，這些過程都讓被告無法信任原告等語，資為抗辯，並聲明
    ：㈠原告之訴及假執行之聲請均駁回；㈡願供擔保請准宣告免
    假執行。
三、經查，原告與薛諺婕於110年8月18日簽訂系爭契約，兩造均
    為系爭契約之當事人（見本院卷第90頁），由被告專任委託
    原告仲介銷售系爭不動產，其後有簽立A、B同意書，變更委
    託銷售底價為1,320萬元，及將委託銷售期間更改為自110年
    8月18日起至110年10月3日止等情，業據原告提出系爭契約
    及A、B同意書（見本院卷第13頁至第17頁）、系爭不動產之
    土地及建物登記第一類謄本為證（見本院卷第59至第66頁）
    ，復為兩造所不爭執，而堪信為真實。
四、得心證之理由
　㈠按企業經營者與消費者訂立定型化契約前，應有30日以內之
    合理期間，供消費者審閱全部條款內容。違反前開規定者，
    其條款不構成契約之內容，但消費者得主張該條款仍構成契
    約之內容。中央主管機關得選擇特定行業，參酌定型化契約
    條款之重要性、涉及事項之多寡及複雜程度等事項，公告定
    型化契約之審閱期間。消費者保護法第11條之1第1項、第3
    項及第4項分別定有明文。揆其立法意旨，在於維護消費者
    知的權利，使其於訂立定型化契約前，有充分了解定型化契
    約條款之機會，提供消費者訂約前之契約權益保障，且為確
    保消費者之契約審閱權，明定企業經營者未提供合理「審閱
    期間」之法律效果（最高法院103年度台上字第2038號判決
    意旨參照）。又依內政部於92年6月26日內授中辦地字第092
    0082743號公告，不動產委託銷售定型化契約審閱期間至少
    為3日。次按企業經營者與消費者訂立定型化契約，主張符
    合第11條之1規定之事實者，就其事實負舉證責任。消費者
    保護法第17條之1亦有明文。要言之，定型化契約審閱權之
    立法目的，既在確保消費者於訂立定型化契約前，有充分了
    解定型化契約條款之機會，則若綜觀定型化契約簽訂當時之
    客觀情狀，足見消費者確已知悉定型化契約條款之內容，消
    費者如為節省時間、爭取交易機會或其他因素，而自願放棄
    契約審閱權，並非法所不許。然倘企業經營者主張於締約前
    ，已透過交付定型化契約書面或口頭解說等方式，賦予消費
    者合理獲知其內容之機會，或已使消費者確實知悉並了解個
    別定型化契約條款之內容，固得認已合乎消費者保護法關於
    審閱期間之要求，惟就此仍應由企業經營者負舉證責任。
　㈡原告係以提供不動產仲介銷售服務為營業之企業經營者，系
    爭契約係原告為與多數消費者訂定同類契約之用，所單方預
    先擬定之契約條款而訂立，應屬定型化契約，依前揭說明，
    原告於締約前應給予被告合理審閱期間。原告主張被告已充
    分審閱系爭契約，而為被告所否認，自應由原告就有提供3
    日以上審閱期或獲知系爭契約內容之事實，負舉證責任。經
    查，系爭契約之審閱權一欄中，固填載「⒈不動產委託銷售
    契約及其附件於中華民國110年8月15日經委託人攜回審閱3
    日（契約審閱期間至少三日，違反前項規定者，該條款不構
    成契約內容。但消費者得主張該條款仍構成契約內容。）」
    薛諺婕並於欄末親自簽名，而系爭契約簽署日期110年8月18
    日，形式上已間隔3日（分見本院卷第13頁、第15頁），然
    原告既自承系爭契約書在110年8月18日當天交付等語（見本
    院卷第260頁），顯見前開審閱權一欄所填寫日期，應為簽
    約當日所倒填之日期，以求形式上符合消費者保護法關於審
    閱期間之規定甚明，堪認原告實際上並未於「締約前」即將
    系爭契約交由被告攜回閱覽，使其有合理獲知其內容之機會
    。準此，尚難逕以被告於系爭契約審閱欄親自簽名，遽認其
    業已行使契約審閱權利並充分了解系爭契約內容，是原告前
    開主張，實難憑採。
　㈢原告雖另主張茆佳潔於簽約時已詳盡說明契約內容，被告簽
    約後亦從未表明有任何不了解系爭契約內容之意，且系爭契
    約文字淺顯，被告先前已有出售房地之經驗，足見被告已確
    實知悉並了解系爭契約之內容云云。惟查：
　⒈審閱期間之規定既旨在提供消費者締約前之權益保障，以避
    免其未能或未及仔細閱讀契約條款，於不了解其所得主張權
    利及應負義務之情形下即訂立契約，此一規範目的，實難藉
    由賦予消費者事後異議權之方式達成，更非要求消費者於締
    約後尚必須積極表示異議始能主張審閱權，況消費者長期不
    主張特定定型化契約條款不構成契約之內容，其可能原因多
    端，尤其在尚未發生法律糾紛前，實難苛求一般消費者必須
    時刻檢視契約條款並積極為反對之表示，自不得僅憑單純沉
    默，即推論其已同意定型化契約條款構成契約之內容，或認
    其嗣後主張審閱權有違反誠信原則等情事，否則消費者保護
    法關於定型化契約條款之相關規定不啻形同虛設。本件原告
    並未於締約前提供3日以上契約審閱期，業經認定如前，復
    觀諸被告所提出薛諺婕與茆佳潔之通訊軟體LINE對話記錄，
    兩造於系爭契約發生糾紛前，訊息來往過程均僅提及提供所
    有權狀、帶看房屋情形、委託銷售價格、服務費折讓等內容
    （見本院卷第97至105頁），而兩造所簽立之A、B同意書，
    亦僅涉及委託銷售底價、委託銷售期間之協議更改（見本院
    卷第15頁、第16頁），被告雖有履行契約之相關行為，然履
    約過程中均未提及系爭契約違約規定或罰款，難認對於系爭
    契約已11條第1項第3款之規定已有認知，或同意該條款構成
    系爭契約之一部。
　⒉再者，企業經營者對於消費者已確實知悉、了解個別定型化
    契約條款之內容，而合乎審閱期間之規範等事實，應負舉證
    責任，業如前述。原告既自陳系爭契約攸關不動產交易，所
    涉金額動輒數百萬至數千萬，對被告影響甚鉅，並以此主張
    被告對系爭契約內容應有了解云云，實則，原告既對系爭契
    約事涉被告權益重大有所明知，何以其身為企業經營者，卻
    可未於締約前給予被告合理審閱期間，反於締約後指摘消費
    者同意簽約與常情有違？又原告主張其已於簽約時將系爭契
    約內容一一詳盡解說，雖以證人茆佳潔之書面陳述為證（見
    本院卷第127至141頁），然原告聲請證人茆佳潔到庭作證，
    茆佳潔並未到場，僅以書狀陳報與薛諺婕簽約之過程，仍與
    民事訴訟法第305條第1、2項規定未合，其所為陳述，自不
    得作為本件判決之基礎。原告就此復無提出其他客觀證據加
    以佐證，是其主張尚難採信。至原告另主張被告先前已有不
    動產交易經驗，當無不知房屋委託銷售契約書常見內容之理
    云云，然其亦未提出任何客觀事證以實其說，是原告此部分
    之主張自不足採。
　㈣承前，原告於系爭契約締結前，未給予被告審閱期間，使其
    有合理獲知定型化契約條款之機會，復未能就被告已確實了
    解系爭契約第11條第1項第3款內容之事實善盡舉證責任，本
    院自應為不利於原告之認定。從而，被告自得抗辯系爭契約
    第11條第1項第3款並不構成契約之內容，原告本於該條款對
    被告有所主張，即屬無據。
五、綜上所述，原告依系爭契約第11條第1項第3款、第6條第8項
    約定，請求被告給付原告83萬8,800元，及自起訴狀繕本送
    達翌日起至清償日止，按週年利率5％計算之利息，為無理由
    ，應予駁回。又原告之訴既經駁回，其假執行之聲請，亦失
    所附麗，併予駁回。
六、本件事證已臻明確，兩造其餘攻擊防禦方法及所提證據，核
    與判決結果不生影響，爰不逐一論述，併此敘明。
七、訴訟費用負擔之依據：民事訴訟法第78條。
中　　華　　民　　國　　111 　年　　6 　　月　　7 　　日
                  民事第五庭  法　官　王  廷
以上正本係照原本作成。
如對本判決上訴，須於判決送達後20日內向本院提出上訴狀。如
委任律師提起上訴者，應一併繳納上訴審裁判費。
中　　華　　民　　國　　111 　年　　6 　　月　　8 　　日
                              書記官　黃信樺